臺灣桃園地方法院刑事判決　　　　　　　 96年度訴字第549號
公　訴　人　臺灣桃園地方法院檢察署檢察官
被　　　告　甲○○
選任辯護人　邱清銜律師
上列被告因違反槍砲彈藥刀械管制條例等案件，經檢察官提起公
訴（96年度偵字第1057號），本院判決如下：
    主  文
甲○○未經許可，寄藏可發射子彈具有殺傷力之改造手槍，處有
期徒刑參年陸月，併科罰金新臺幣拾萬元，罰金如易服勞役，以
新臺幣壹仟元折算壹日。扣案如附表一所示之槍枝、子彈均沒收
。又乘他人急迫貸以金錢，而取得與原本顯不相當之重利，共捌
罪，各處如附表二所示之刑。應執行有期徒刑肆年肆月，併科罰
金新臺幣拾萬元，罰金如易服勞役，以新臺幣壹仟元折算壹日。
扣案如附表一所示之槍枝、子彈及帳冊壹本、分類廣告收據貳張
、未扣案搭配門號0000000000號、00000000
00號行動電話共貳支，均沒收。
    事  實
一、甲○○明知可發射子彈具有殺傷力之改造槍枝、土造子彈及
    制式子彈，係屬槍砲彈藥刀械管制條例所管制之違禁物品，
    非經中央主管機關許可，不得寄藏及持有，竟仍於民國94年
    5 、6 月間某日，未經許可，在桃園縣中壢市○○○路某處
    路旁，受友人張智賢（已於94年10月23日死亡）所託，代為
    保管寄藏如附表所示之改造槍枝3 支、土造子彈18顆（其中
    6 顆嗣經試射鑑定，餘12顆）及制式霰彈6 顆，而持有並將
    之藏放在其位於桃園縣中壢市○○○街67巷4 號4 樓租屋處
    房間內，即未經許可寄藏上開槍、彈。
二、甲○○另自95年10月17日起至同年12月19日止，在桃園縣境
    內，趁如附表二所示之張彩娟等人急迫、輕率或無經驗而急
    需用錢之際，在報紙刊登內容為「錢、錢借你、0000000000
    、0000000000」之廣告，待張彩娟等人主動撥打上開電話與
    甲○○連絡後，甲○○再以搭配上開2 門號之行動電話2 支
    或搭配門號0000000000號之行動電話1 支與張彩娟等人談妥
    借款事宜後，即分別於如附表二所示之時間，以每10天為1
    期，每借款新臺幣（下同）10,000元，即收取每期1,000 元
    至2,000 元不等之利息（相當於週年利率百分之360 至720
    ），並於借款時預扣第1 期利息，再要求上開人等交付身分
    證件，並以自己為發票人簽發如附表二所示面額之本票做為
    借款擔保之方式，借款予張彩娟等人等如附表二所示之借款
    金額，而取得與原本顯不相當之重利。迨至96年1 月2 日，
    為警持本院核發之搜索票，前往甲○○桃園縣中壢市○○○
    街67巷4 號4 樓租屋處搜索，為警查獲，並扣得如附表一所
    示具有殺傷力之槍、彈及帳冊、報紙分類廣告收據、如附表
    二所示之張彩娟等人之身分證件及渠等所簽發之如附表二所
    示之本票等物後，始悉上情。
三、案經桃園縣政府警察局移請臺灣桃園地方法院檢察署檢察官
    偵查起訴。
    理  由
一、就被告違反槍砲彈藥刀械管制條例部分：
    業據被告於警詢、偵查及審理中坦承不諱，又扣案之槍枝及
    子彈，經送內政部警政署刑事警察局鑑定結果：送鑑改造手
    槍2 支（槍枝管制編號：0000000000號、0000000000號），
    認均係由仿BERETTA 廠92FS型半自動手槍製造之槍枝、換裝
    土造金屬槍管而成之改造手槍，機械性能良好，可擊發適用
    子彈，認均具殺傷力；送鑑霰彈槍1 支（槍枝管制編號：00
    00000000號），認係仿雙管霰彈槍製造之槍枝，換裝土造金
    屬槍管而成之改造霰彈槍，機械性能良好，可擊發12GAUGE
    制式霰彈，認具殺傷力；而送鑑子彈18顆，認均係土造子彈
    （具直徑8.7MM 之土造金屬彈頭），採樣6 顆試射，均可擊
    發，認具殺傷力；送鑑霰彈6 顆，認均係12GAUGE 制式霰彈
    等情，有內政部警政署刑事警察局96年1 月3 日刑鑑字第09
    60001061號槍彈鑑定書附卷可稽，並有槍枝及子彈扣案可憑
    ，足認被告於審理中出於任意性之自白，與事實相符而堪採
    信，本件被告違反槍砲彈藥刀械管制部分事證明確，應依法
    論科。
二、就被告所犯重利部分：
    上揭犯罪事實，業據被告甲○○坦承不諱，核與如附表二所
    示證人即被害人張彩娟等8 人於警詢時之證述情節大致相符
    ，並有如附表二證據欄所示證據附卷可稽，被告之自白與事
    實相符。再按刑法第344 條重利罪成立之要件，其中取得與
    原本顯不相當之重利，係指就原本利率、時期核算及參酌當
    地之經濟狀況，較之一般債務之利息，顯有特殊之超額者而
    言（最高法院91年度台上字第5705號判決參照）。被告甲○
    ○向被害人張彩娟所收取利息，即每10天為1 期，每借款10
    , 000 元，即收取每期1,000 元至2,000 元不等之利息（相
    當於週年利率360 % 至720%），衡之目前社會之借貸習慣、
    金融市場動態等客觀標準，實已屬與原本顯不相當之重利，
    可以認定，本件事證明確，被告甲○○此部分犯行堪以認定
    ，應予依法論科。
三、論罪科刑：
  (一)按槍砲彈藥刀械管制條例第8 條第4 項、第12條第4 項，係
    將持有與寄藏為分別之處罰規定，而寄藏與持有，均係將物
    置於自己實力支配之下，僅寄藏必先有他人之持有行為，而
    後始為之受寄代藏而已，故寄藏之受人委託代為保管，其保
    管之本身，亦屬持有，不過，此之持有係受寄之當然結果，
    雖不應另就持有予以論罪，然未經許可無故持有槍枝、子彈
    ，其持有之繼續，為行為之繼續，亦即一經持有該槍彈，罪
    即成立，但其完結須繼續至持有行為終了時為止，則包括持
    有之寄藏該槍彈行為，自亦為行為之繼續，其犯罪之完結須
    繼續至寄藏行為終了時為止（最高法院88年度臺上字第761
    號裁判意旨參照）。是核被告甲○○就事實欄一所為係犯槍
    砲彈藥刀械管制條例第8 條第4 項、第12條第4 項寄藏改造
    槍枝、子彈罪；又就事實欄二所為之8 次借款予張彩娟等人
    之所為，均係犯刑法第344 條之乘他人急迫貸以金錢，而取
    得與原本顯不相當之重利罪。又被告以一寄藏行為，同時寄
    藏槍枝及子彈，同時觸犯槍砲彈藥刀械管制條例第8 條第4
    項及同條例第12條第4 項之罪，為想像競合犯，應從一重之
    同條例第8 條第4 項之寄藏改造槍枝罪處斷。被告所犯寄藏
    改造槍枝罪、8 次重利罪，犯意各別，行為獨立，情節互殊
    ，均應予分論併罰。
  (二)爰審酌被告未經許可寄藏改造槍枝及子彈之犯行，對社會治
    安及人身安全所造成潛在之危害甚大，且係智慮成熟之成年
    人竟不思以正當途徑牟取利益，竟利用他人急迫用錢之際，
    以高利貸予現款，固使借款人得以暫時獲得現款籌用，然因
    此背負高額利息，於其等缺錢孔急之情形下，如何支應龐大
    之利息，且累計利息過久仍未及償付本金，則所支付之利息
    將超過本金金額，無異雪上加霜，且借款人於背負龐大金錢
    債務壓力之下，容易衍生額外之家庭、社會問題，不可小覷
    ，影響借款人之生活至鉅，惟犯後於警詢、偵查及審理中均
    坦承犯行不諱及犯罪之動機、目的、手段、生活狀況、品行
    、智識程度等一切情狀，分別量處如主文所示之刑，並就所
    宣告之罰金刑諭知易服勞役之折算標準，並定依執行刑，以
    示懲儆。
  (三)扣案如附表一所示之槍枝、子彈，依槍砲彈藥刀械管制條例
    第4 條第1 項第1 款、第2 款及第5 條規定，非經許可不得
    製造、販賣、運輸、轉讓、出租、出借、持有、寄藏或陳列
    ，均屬違禁物，應依刑法第38條第1 項第1 款規定宣告沒收
    。又扣案之帳冊1 本、分類廣告收據2 張，係被告所有供犯
    本案重利罪之工具，業據被告供承在卷，應依刑法第38條第
    1 項第2 款規定諭知沒收。另未扣案搭配門號0000000000號
    、0000000000號行動電話共2 支，屬被告所有供犯本案重利
    罪之工具，且尚未滅失，業據被告自承在卷，應依刑法第38
    條第1 項第2 款規定諭知沒收（不含SIM 卡，用戶僅有使用
    權，無所有權，依最高法院92年度台上字第6836號判決意旨
    ，不得對之沒收）。至鑑驗過程中取樣試射之土造子彈6 顆
    ，業因鑑定需要擊發而失其違禁物之性質，爰不予宣告沒收
    ；另未扣案搭配門號0000000000號行動電話1 支，雖係被告
    所有供犯本案重利罪之工具，然業已遺失，業據被告自承在
    卷，無庸沒收，均附此敘明。
據上論斷，應依刑事訴訟法第299 條第1 項前段，槍砲彈藥刀械
管制條例第8 條第4 項、第12條第4 項，刑法第11條前段、第34
4 條、第55條、第42條第3 項前段、第51條第5 款、第38條第1
項第1 款、第2 款，刑法施行法第1 條之1 第1 項、第2 項前段
，判決如主文。
本案經檢察官姚重珍到庭執行職務。
中　　華　　民　　國　　96　　年　　5 　　月　　22　　日
                  刑事第一庭　審判長法  官  曾淑華
                                    法  官  黃梅淑
                                    法  官  朱美璘
以上正本證明與原本無異。
如不服本判決，應於送達後10日內，向本院提出上訴狀。
                                    書記官　谷貞豫
中　　華　　民　　國　　96　　年　　5 　　月　　24　　日
附錄本案論罪科刑法條：
槍砲彈藥刀械管制條例第8條
未經許可，製造、販賣或運輸鋼筆槍、瓦斯槍、麻醉槍、獵槍、
空氣槍或第四條第一項第一款所定其他可發射金屬或子彈具有殺
傷力之各式槍砲者，處無期徒刑或五年以上有期徒刑，併科新臺
幣一千萬元以下罰金。
未經許可，轉讓、出租或出借前項所列槍枝者，處五年以上有期
徒刑，併科新臺幣一千萬元以下罰金。
意圖供自己或他人犯罪之用，而犯前二項之罪者，處無期徒刑或
七年以上有期徒刑，併科新臺幣一千萬元以下罰金。
未經許可，持有、寄藏或意圖販賣而陳列第一項所列槍枝者，處
三年以上十年以下有期徒刑，併科新臺幣七百萬元以下罰金。第
一項至第三項之未遂犯罰之。
槍砲彈藥刀械管制條例第12條
未經許可，製造、販賣或運輸子彈者，處一年以上七年以下有期
徒刑，併科新台幣五百萬元以下罰金。
未經許可，轉讓、出租或出借子彈者，處六月以上五年以下有期
徒刑，併科新台幣三百萬元以下罰金。
意圖供自己或他人犯罪之用，而犯前二項之罪者，處三年以上十
年以下有期徒刑，併科新台幣七百萬元以下罰金。
未經許可，持有、寄藏或意圖販賣而陳列子彈者，處五年以下有
期徒刑，併科新台幣三百萬元以下罰金。
第一項至第三項之未遂犯罰之。
刑法第344條
乘他人急迫、輕率或無經驗貸以金錢或其他物品，而取得與原本
顯不相當之重利者，處1 年以下有期徒刑、拘役或科或併科1 千
元以下罰金。
附表一：
┌───┬───────────────────────┬──────┬────┐
│編號  │            扣  案  物  品                    │   數  量   │  備註  │
├───┼───────────────────────┼──────┼────┤
│ 1    │仿BERETTA 廠92FS型半自動手槍製造之槍枝，換裝土│  2支       │        │
│      │造金屬槍管而成之改造手槍（槍枝管制編號：110206│            │        │
│      │1793號、0000000000號）                        │            │        │
├───┼───────────────────────┼──────┼────┤
│ 2    │仿雙管霰彈槍製造之槍枝換裝土造金屬槍管而成之具│  1支       │        │
│      │有殺傷力之改造霰彈槍（槍枝管制編號：0000000000│            │        │
│      │號）                                          │            │        │
├───┼───────────────────────┼──────┼────┤
│ 3    │直徑約8.7mm之土造金屬彈頭之具有殺傷力之土造子 │  18顆      │6 顆鑑驗│
│      │彈                                            │            │用罄    │
├───┼───────────────────────┼──────┼────┤
│ 4    │具殺傷力之12GAUGE制式霰彈                     │  6顆       │        │
└───┴───────────────────────┴──────┴────┘
附表二：
┌─┬───┬──────┬─────┬──────┬───────┬───────┬───────────┐
│編│借款人│  借款時間  │ 借款金額 │  計息方式  │ 借款人提供之 │  證據        │   量處刑度           │
│號│      │  （民國）  │（新臺幣）│            │ 擔保         │              │                      │
├─┼───┼──────┼─────┼──────┼───────┼───────┼───────────┤
│01│張彩娟│95年10月17日│30,000元  │每10天1期， │交付張彩娟之居│1.被告之自白  │甲○○乘他人急迫貸以金│
│  │      │            │          │每期收息7,  │留證1本，並簽 │2.被害人指述  │錢，而取得與原本顯不相│
│  │      │            │          │000 元，張彩│發面額70,000元│3.贓物領據、居│當之重利，處有期徒刑貳│
│  │      │            │          │娟已繳息21,0│之本票1 紙（票│留證及本票影本│月。扣案之帳冊壹本、分│
│  │      │            │          │00元 。     │號NO323655）。│              │類廣告收據貳張及未扣案│
│  │      │            │          │            │              │              │搭配門號0000000000號、│
│  │      │            │          │            │              │              │0000000000行動電話共貳│
│  │      │            │          │            │              │              │支，均沒收。          │
├─┼───┼──────┼─────┼──────┼───────┼───────┼───────────┤
│02│張翠芝│95年10月17日│20,000元  │每10天1期， │交付張翠芝之大│1.被告之自白  │甲○○乘他人急迫貸以金│
│  │      │            │          │每期收息2,00│陸地區往來臺灣│2.被害人指述  │錢，而取得與原本顯不相│
│  │      │            │          │0 元，張翠芝│通行證1本，並 │3.贓物領據、通│當之重利，處有期徒刑貳│
│  │      │            │          │已繳息4,000 │簽發面額20,000│行證及本票影本│月。扣案之帳冊壹本、分│
│  │      │            │          │元。        │元之本票1 紙（│              │類廣告收據貳張及未扣案│
│  │      │            │          │            │票號NO323655）│              │搭配門號0000000000號、│
│  │      │            │          │            │。            │              │0000000000行動電話共貳│
│  │      │            │          │            │              │              │支，均沒收。          │
├─┼───┼──────┼─────┼──────┼───────┼───────┼───────────┤
│03│林佳平│95年10月30日│20,000元、│每10天1期， │交付林佳平之身│1.被告之自白  │甲○○乘他人急迫貸以金│
│  │      │起至95年12月│20,000元及│每期收息方式│分證影本，並分│2.被害人指述  │錢，而取得與原本顯不相│
│  │      │1日止，共借 │30,000 元 │除第1次借款 │別簽發面額40,0│3.贓物領據及本│當之重利，處有期徒刑貳│
│  │      │款3次       │          │為1期15分利 │000 元（票號NO│票影本        │月。扣案之帳冊壹本、分│
│  │      │            │          │外，其餘2次 │733464）、40,0│              │類廣告收據貳張及未扣案│
│  │      │            │          │借款均為1期 │00元及60,000元│              │搭配門號0000000000號、│
│  │      │            │          │10分利，林佳│（票號NO323657│              │0000000000行動電話共貳│
│  │      │            │          │平均有按時繳│） 之本票     │              │支，均沒收。          │
│  │      │            │          │息。        │各1 紙。      │              │                      │
├─┼───┼──────┼─────┼──────┼───────┼───────┼───────────┤
│04│楊謂清│95年11月12日│100,000元 │每10天1期， │交付楊謂清之身│1.被告之自白  │甲○○乘他人急迫貸以金│
│  │      │            │          │每期收息12,5│分證，並簽發面│2.被害人指述  │錢，而取得與原本顯不相│
│  │      │            │          │00元，楊謂清│額100,000 元之│3.贓物領據、身│當之重利，處有期徒刑貳│
│  │      │            │          │已繳息62,500│本票共2 紙（票│分證及本票影本│月。扣案之帳冊壹本、分│
│  │      │            │          │元 。       │號NO733451、NO│              │類廣告收據貳張及未扣案│
│  │      │            │          │            │733452） 。   │              │搭配門號0000000000號、│
│  │      │            │          │            │              │              │0000000000行動電話共貳│
│  │      │            │          │            │              │              │支，均沒收。          │
├─┼───┼──────┼─────┼──────┼───────┼───────┼───────────┤
│05│楊連發│95年11月27日│30,000元及│每10天1期， │簽發面額30,000│1.被告之自白  │甲○○乘他人急迫貸以金│
│  │      │及95年12月10│50,000 元 │每期收息3,60│元之本票共2 紙│2.被害人指述  │錢，而取得與原本顯不相│
│  │      │日，共借款2 │          │0 元及6,000 │（票號NO733458│3.贓物領據及本│當之重利，處有期徒刑貳│
│  │      │次          │          │元（均係每期│、NO733459）、│票影本        │月。扣案之帳冊壹本、分│
│  │      │            │          │12分利計息）│面額100,000 元│              │類廣告收據貳張及未扣案│
│  │      │            │          │，楊連發已繳│之本票1 紙（票│              │搭配門號0000000000號、│
│  │      │            │          │息合計22,800│號NO733465）  │              │0000000000行動電話共貳│
│  │      │            │          │元。        │。            │              │支，均沒收。          │
├─┼───┼──────┼─────┼──────┼───────┼───────┼───────────┤
│06│閆貞潔│95年11月29日│10,000元  │每10天1期， │交付閆貞潔之身│1.被告之自白  │甲○○乘他人急迫貸以金│
│  │      │            │          │每期收息2,00│分證1枚，並簽 │2.被害人指述  │錢，而取得與原本顯不相│
│  │      │            │          │0 元，閆貞潔│發面額10,000元│3.贓物領據及本│當之重利，處有期徒刑貳│
│  │      │            │          │已繳息8,000 │之本票2 紙（票│票影本        │月。扣案之帳冊壹本、分│
│  │      │            │          │元。        │號NO733462、  │              │類廣告收據貳張及未扣案│
│  │      │            │          │            │NO733463） 。 │              │搭配門號0000000000號、│
│  │      │            │          │            │              │              │0000000000行動電話共貳│
│  │      │            │          │            │              │              │支，均沒收。          │
├─┼───┼──────┼─────┼──────┼───────┼───────┼───────────┤
│07│徐聰旺│95年11月29日│60,000元  │每10天1期， │簽發面額60,000│1.被告之自白  │甲○○乘他人急迫貸以金│
│  │      │            │          │每期收息6,00│元之本票2 紙（│2.被害人指述  │錢，而取得與原本顯不相│
│  │      │            │          │0 元，徐聰旺│票號NO733461、│3.贓物領據及本│當之重利，處有期徒刑貳│
│  │      │            │          │已繳息26,000│NO323656） 。 │票影本        │月。扣案之帳冊壹本、分│
│  │      │            │          │元。        │              │              │類廣告收據貳張及未扣案│
│  │      │            │          │            │              │              │搭配門號0000000000號、│
│  │      │            │          │            │              │              │0000000000行動電話共貳│
│  │      │            │          │            │              │              │支，均沒收。          │
├─┼───┼──────┼─────┼──────┼───────┼───────┼───────────┤
│08│溫立士│95年12月19日│20,000元  │每10天1期， │交付溫立士之身│1.被告之自白  │甲○○乘他人急迫貸以金│
│  │      │            │          │每期收息4,  │分證1枚，並簽 │2.被害人指述  │錢，而取得與原本顯不相│
│  │      │            │          │000 元，溫  │發面額20,000元│3.贓物領據、身│當之重利，處有期徒刑貳│
│  │      │            │          │立士已繳息  │之本票2 紙（票│分證及本票影本│月。扣案之帳冊壹本、分│
│  │      │            │          │8,000元。   │號NO733468、  │              │類廣告收據貳張及未扣案│
│  │      │            │          │            │NO733469） 。 │              │搭配門號0000000000號、│
│  │      │            │          │            │              │              │0000000000行動電話共貳│
│  │      │            │          │            │              │              │支，均沒收。          │
└─┴───┴──────┴─────┴──────┴───────┴───────┴───────────┘
